臺灣臺北地方法院刑事判決
110年度訴字第916號
公  訴  人  臺灣臺北地方檢察署檢察官
被      告  黃信元



指定辯護人  本院公設辯護人唐禎琪  
上列被告因違反毒品危害防制條例案件，經檢察官提起公訴（11
0年度偵字第21732號），本院判決如下：
    主  文
甲○○販賣第三級毒品未遂，處有期徒刑貳年。
扣案如附表編號1至4所示之物沒收。
　　事　實
一、甲○○明知愷他命、4-甲基甲基卡西酮、甲基-N,N-二甲基卡
    西酮均係毒品危害防制條例列管之第三級毒品，依法不得持
    有、販賣，竟與姓名、年籍不詳、通訊軟體Telegram暱稱「
    堅強」及綽號「小歐」之人，共同意圖營利，基於販賣第三
    級毒品、意圖販賣而持有第三級毒品及混合第三級毒品之犯
    意聯絡，由「堅強」以wechat暱稱「天璽舒壓外約」隨機發
    送「雙北24小時高級外送茶；經絡舒壓按摩 1HR 1900；全
    身油壓半套 2HR 3700；泰國洗浴全套3HR 5400；特調美酒4
    00」之毒品販賣訊息，並與購毒者達成毒品數量、價格及交
    付地點之合意，另由「小歐」交付毒品予甲○○，甲○○再依「
    堅強」於Telegram之指示，將毒品交付購毒者並收取價金，
    再將收取之價金交回「小歐」之行為分擔，其可因此獲得每
    趟新臺幣(下同)200元報酬。適員警執行網路巡邏，見上開
    販毒訊息，乃佯裝購毒者，與「堅強」聯繫，雙方於民國11
    0年7月16日議妥以5,400元購買愷他命3公克之交易後，「堅
    強」即指示甲○○將其於前(15)日已向「小歐」取得如附表編
    號1所示之第三級毒品愷他命1包於同日晚間9時30分許，前
    往臺北市○○區○○路000號前進行交易，並於交易完成後，再
    將該筆價金及「堅強」於前日指示不詳之人寄放而由甲○○持
    有如附表編號2、3所示之毒品咖啡包2包一併交予「小歐」
    ；甲○○遂依上開「堅強」指示於同日晚間9時35分許，駕駛
    車牌號碼0000-00號自用小客車前往上開地點交易，於交易
    之際，員警當場表明身分查獲而未遂，並扣得上開愷他命1
    包；復經員警附帶搜索，而於上開車內查扣如附表編號2、3
    所示之毒品咖啡包2包及如附表編號4、5所示之行動電話2支
    ，而悉上情。
二、案經臺北市政府警察局信義分局報告臺灣臺北地方檢察署檢
    察官偵查起訴。
　　理　由
壹、證據能力部分：
　　本判決下所引用資以認定本案犯罪事實之非供述證據，查無
    違反法定程序取得之情形，是依刑事訴訟法第158條之4規定
    反面解釋，具有證據能力。
貳、認定犯罪事實所憑之證據及理由：
一、上開被告甲○○於110年7月16日與「堅強」、「小歐」共同販
    賣第三級毒品愷他命3公克予喬裝買家之員警而未遂之犯罪
    事實，業據被告於警詢、偵查及本院審理中均坦承不諱（偵
    卷39至47、65至69、155、156頁，本院卷第50、93頁），並
    有員警職務報告(偵卷第75頁)、臺北市政府警察局信義分局
    搜索扣押筆錄、扣押物品目錄表(同上卷第95至103頁)、「
    天璽舒壓外約」與員警之wechat對話紀錄擷圖(同上卷第119
    至123頁)附卷可稽；又扣案如附表編號1之愷他命1包，經鑑
    驗檢出含有第三級毒品愷他命成分，有交通部民用航空局航
    空醫務中心110年8月3日、110年9月27日航藥鑑字第0000000
    號、第0000000Q號毒品鑑定書附卷可參（同上卷第185、209
    、210頁），足認被告上開基於任意性之自白與事實相符，
    而可憑信，此部分之事實，堪以認定。
二、關於扣案如附表編號2、3所示之毒品咖啡包2包，檢察官認
    被告亦係欲販賣予喬裝買家之員警，而成立毒品危害防制條
    例第9條第3項、第4條第6項、第3項之販賣第三級毒品而混
    合二種以上毒品未遂罪。被告固坦承持有上開毒品咖啡包2
    包，但否認涉有販賣混合第三級毒品未遂之犯行；辯稱：毒
    品咖啡包是「堅強」請人寄放在伊處，要伊拿價金回去時一
    併交予「小歐」，「堅強」並無指示伊出售等語。經查：
　㈠上開毒品咖啡包經送驗，如附表編號2所示者檢出含第三級毒
    品4-甲基甲基卡西酮、甲基-N,N-二甲基卡西酮成分；如附
    表編號3所示者，則檢出含有第三級毒品4-甲基甲基卡西酮
    成分，有臺北市政府警察局110年北市鑑毒字第196號鑑定書
    及上開交通部民用航空局航空醫務中心110年9月27日航藥鑑
    字第0000000Q毒品鑑定書附卷足憑(偵卷第191、209頁)，足
    見附表編號2所示之毒品咖啡包係混合第三級毒品，如附表
    編號3所示之毒品咖啡包則為第三級毒品，從而，檢察官認
    如附表編號3所示之毒品咖啡包為混合第三級毒品，容有誤
    會，應予指明。
　㈡毒品危害防制條例之販賣毒品罪、意圖販賣而持有毒品罪及
    持有毒品罪，皆以持有毒品為其基本事實，僅是前二者須有
    意圖營利之意思，方足構成。而販賣毒品罪、意圖販賣而持
    有毒品罪，皆以意圖營利為主觀不法構成要件，前者所稱「
    販賣」，其核心意義係在出售，不論依文義、體系解釋及立
    法者原意，販賣毒品既遂罪僅限於「銷售賣出」之行為已完
    成，始足當之。至於行為人意圖營利而取得毒品，尚未賣出
    前，應視其有無與特定人締約或招攬買主等對外銷售或行銷
    ，而分別以販賣毒品未遂或意圖販賣而持有毒品罪論處(最
    高法院111年度台上字第1210號刑事判決意旨參照)。申言之
    ，販賣毒品與意圖販賣而持有行為之區別即在於行為人是否
    已與特定人為締約或招攬買主之行為。被告雖於警詢中供述
    ：在伊身上查獲的，是毒品上手叫伊來送貨，用途是要販賣
    給約好的買家等語(偵卷第39頁)，惟從員警職務報告之記載
    及「天璽舒壓外約」與員警之wechat對話紀錄擷圖，可見「
    堅強」當時與員警協商毒品交易事宜時，雙方討論之買賣標
    的僅為3公克之愷他命，並未提及毒品咖啡包之買賣；而本
    案之毒品咖啡包係於員警逮捕被告後於上揭車內執行附帶搜
    索所扣得(偵卷第75、119至123頁)，循此，尚難認「堅強」
    、「小歐」及被告就該等毒品咖啡包已與喬裝買家之員警締
    約或有招攬買家之行為，且卷內並無其他證據顯示該毒品咖
    啡包2包係「堅強」已與其他買家締約或已招攬買家，只是
    被告尚未完成毒品之交付，是自無從就如附表編號2、3之毒
    品咖啡包分別論以販賣第三級而混合二種以上毒品未遂罪、
    販賣第三級毒品未遂罪。
　㈢依上揭說明，持有與意圖販賣而持有毒品罪間之區別在於販
    賣以營利意圖之有無。經查，被告於本院審理中供述伊知悉
    該等咖啡包係要販賣的等語明確(本院卷第93頁)，且自承於
    查獲前已為「堅強」進行毒品交易一個月(偵卷第47頁)，並
    有「堅強」與其間之「高級美酒400」、「淡水學府路136巷
    61號1中2喝車資500」、「三重碧華街148巷25號15喝」等Te
    legram訊息附卷可稽(偵卷第125至127頁)，所言自堪以信實
    。再參以被告自陳並無施用毒品等語(偵卷第156頁)，復佐
    以被告與「堅強」、「小歐」之犯罪分工，係由「堅強」負
    責與購毒者聯繫以成立毒品買賣，「小歐」則負責毒品之管
    理及毒品價金之收回，被告則負責向「小歐」取得毒品以交
    付購毒者，並收取價金後交回「小歐」，業經本院認定如前
    ，足見被告所持有之毒品既非供己施用，而係於「堅強」與
    購毒者之毒品交易成立時而向「小歐」取得，其對於本案經
    「堅強」指示寄於其處，再由其交回「小歐」之毒品咖啡包
    2包，主觀上自係明知此等毒品咖啡包亦係為供販賣之用，
    而具販賣之意圖甚明。
　㈣辯護人雖辯稱：被告未曾幫「堅強」、「小歐」送過毒品咖
    啡包，且當天僅係受「堅強」所託要將毒品咖啡包帶回給「
    小歐」，被告僅短暫持有該毒品咖啡包之行為，並不具販賣
    意圖等語。然所辯已與上開「淡水學府路136巷61號1中2喝
    車資500」之Telegram訊息所示被告曾交付購毒者毒品咖啡
    包之訊息內容不符；且持有之時間久暫並不影響被告從整體
    犯罪計畫所具販賣毒品之主觀意圖，是其所辯尚不足採信。
　㈤從而，被告持有毒品咖啡包之行為即應分別以意圖販賣而持
    有第三級毒品而混合二種以上毒品罪及意圖販賣而持有第三
    級毒品罪論處，檢察官論被告該行為以販賣第三級毒品而混
    合二種以上毒品未遂罪，容有誤會，尚不足採。
三、綜上，本案事證明確，被告犯行均堪以認定，均應依法論科
    。
參、論罪科刑
一、按犯前五條之罪而混合二種以上之毒品者，適用其中最高級
    別毒品之法定刑，並加重其刑至二分之一，毒品危害防制條
    例第9條第3項定有明文。該條項之立法理由係謂：「本條第
    3項所稱之混合，係指將二種以上之毒品摻雜調合，無從區
    分而言（如置於同一包裝）。依目前毒品查緝實務，施用混
    合毒品之型態日益繁多，且因混合毒品之成分複雜，施用後
    所造成之危險性及致死率均高於施用單一種類者，為加強遏
    止混合毒品之擴散，爰增訂第3項，規定犯第4條至第8條之
    罪，而有混合二種以上毒品之情形者，加重其刑至二分之一
    。另本項係屬分則之加重，為另一獨立之犯罪型態，如其混
    合二種以上毒品屬不同級別，應依最高級別毒品所定之法定
    刑，並加重其刑至二分之一，例如販賣混合第三級及第四級
    毒品者，依販賣第三級毒品之法定刑處斷，並加重其刑至二
    分之一；如屬同一級別者，因無從比較高低級別，則依各該
    級別毒品所定之法定刑，加重其刑至二分之一，併予敘明。
    」是核被告交付第三級毒品愷他命予喬裝買方員警之行為，
    係犯毒品危害防制條例第4條第6項、第3項之販賣第三級毒
    品未遂罪；其持有如附表編號2所示之毒品咖啡包之行為，
    因屬混合第三級毒品，則係犯同條例第9條第3項、第5條第3
    項之意圖販賣而持有第三級毒品而混合二種以上毒品罪；其
    持有如附表編號3所示之毒品咖啡包之行為，因該毒品咖啡
    包其內僅一種第三級毒品，故係犯同條例第5條第3項之意圖
    販賣而持有第三級毒品罪。公訴意旨就被告持有毒品咖啡包
    之犯行雖未論其意圖販賣而持有罪，而係論以販賣第三級毒
    品未遂罪，然此為同一之社會事實，僅是犯罪階段認定之差
    異，自為起訴效力所及，並經本院告知罪名(見本院卷第88
    頁)，而無礙於被告、辯護人之防禦，爰依刑事訴訟法第300
    條變更起訴法條。又被告持有第三級毒品愷他命之低度行為
    應為販賣第三級毒品愷他命未遂之高度行為所吸收，不另論
    罪。被告同時攜帶愷他命及毒品咖啡包至交易地點，在其犯
    罪計畫下，其主觀上就該等毒品之持有均是基於意圖販賣而
    持有之意思，而僅就愷他命部分，其行為階段進展至販賣未
    遂，是其販賣愷他命未遂及意圖販賣而持有毒品咖啡包之實
    行行為有局部重疊，而應以一行為論，並因觸犯販賣第三級
    毒品未遂罪、意圖販賣而持有第三級毒品而混合二種以上毒
    品罪、意圖販賣而持有第三級毒品罪等數罪名，為想像競合
    犯，而依刑法第55條規定，從一重以販賣第三級毒品未遂罪
    論處，較為合理。另被告因與「堅強」、「小歐」有犯意聯
    絡及行為分擔，應論以共同正犯。
二、刑之減輕事由：　
　㈠未遂犯之減輕：
　　被告本案因係販賣毒品予喬裝買家之員警，因員警本無購買
    毒品之意，故被告雖已交付毒品，但無從論以販賣既遂，而
    屬未遂犯，爰依刑法第25條第2項之規定，減輕其刑。
　㈡偵審自白之減輕：
　　按犯第4條至第8條之罪於偵查及歷次審判中均自白者，減輕
    其刑，毒品危害防制條例第17條第2項定有明文。被告於偵
    查及審判中均坦認其販賣第三級毒品愷他命未遂之犯行，爰
    依上開規定減輕其刑，並依刑法第70條規定，遞減其刑。
　㈢被告不得依刑法第59條減輕其刑：
　　辯護人雖以被告原與毒品無涉，惟因疫情影響，安管工作無
    法繼續，經濟拮据，一時失慮，始成為「堅強」、「小歐」
    販賣毒品利用之跑腿之人，且被告亦有供出毒品上游「小歐
    」歐中瑜，並使警方查緝到歐中瑜所藏匿之毒品，是被告犯
    罪之情狀若處以上開法定最低刑度之刑，猶嫌過重，請求依
    刑法第59條規定酌減其刑等語（本院卷第96頁）。然按犯罪
    之情狀顯可憫恕，認科以最低度刑仍嫌過重，得酌量減輕其
    刑，刑法第59條定有明文。該條所謂「犯罪之情狀顯可憫恕
    」，本係指審酌刑法第57條各款所列事項以及其他一切與犯
    罪有關之情狀之結果，認其犯罪足堪憫恕者而言，必須犯罪
    另有特殊之原因與環境等，因在客觀上顯然足以引起一般同
    情，認為縱予宣告法定最低度刑猶嫌過重者，始有其適用（
    最高法院102年度台上字第870號刑事判決意旨參照）。被告
    明知販賣毒品為我國法律所嚴禁，卻自陳因受疫情影響，工
    作無法繼續，貪圖交付毒品予購毒者一趟可得200元之報酬
    ，而鋌而走險犯本案罪責。近年來固因疫情影響，工作、經
    濟受影響之人不在少數，但社會上仍是有諸多工作等待願意
    付出勞力之人，社會上亦不乏生活遭遇困頓之人，仍是腳踏
    實地工作，謀求生活所需，是被告不思循正當工作賺取所需
    ，卻貪圖輕鬆、快速賺錢之方式，參與本案販賣毒品之犯行
    ，自難認被告之犯罪情狀在客觀上有何足以引起一般同情之
    處，而與刑法第59條之要件不合，不予酌減其刑，辯護人所
    為請求，自無從憑採。
三、爰以行為人之責任為基礎，審酌政府對於毒品之危害性廣為
    宣導，被告對於毒品之危害及販賣毒品之違法性應有明確認
    識，當不得為之，惟猶無視國家杜絕毒品之嚴刑峻令，為圖
    輕易牟取錢財而擅為販賣第三級毒品之犯行，肇生毒品惡源
    ，危害國民身心健康及社會風氣，進而敗壞社會治安，對社
    會秩序潛藏之危害極高，所為不該，而應予非難；並審酌被
    告本案販賣之愷他命僅有3公克，數量不多，且為未遂，其
    亦未得報酬，並衡量上開二項減刑事由，另考量被告意圖販
    賣而持有毒品咖啡包之犯行及持有數量，其責任刑範圍應從
    低度刑之範圍予以考量；再衡酌被告有詐欺、侵占、洗錢之
    前案紀錄，有臺灣高等法院被告前案紀錄表附卷可參，足見
    其素行不佳，應為從重量刑之考量；惟衡酌被告犯後坦承所
    犯，並積極配合警方查緝上游，並查得毒品倉庫，阻止該批
    毒品在外流通，其犯後態度良好，得作為從輕量刑之考量因
    素；復兼衡被告自陳高中肄業之智識程度，現從事安管，月
    收入約2至3萬，有一未成年女兒需要扶養，而勉持之家庭及
    經濟狀況等一切情狀，量處如主文所示之刑。
肆、沒收部分：
一、扣案如附表編號1所示之愷他命1包，經鑑驗為第三級毒品，
    業如上述，屬違禁物，爰依刑法第38條第1項規定沒收。又
    盛裝上開毒品之包裝袋1只，因與上開毒品直接接觸，其上
    留有毒品殘渣，衡情難以與之析離，且無析離之實益與必要
    ，當視同愷他命，一併予以沒收之。另鑑驗用罄部分則無庸
    宣告沒收。
二、扣案如附表編號2、3所示之毒品咖啡包2包，經鑑驗分別為
    混合第三級及第三級毒品，業如上述，均屬違禁物，依刑法
    第38條第1項規定沒收。又盛裝上開毒品之包裝袋2只，因與
    上開毒品直接接觸，其上留有毒品殘渣，衡情難以與之析離
    ，且無析離之實益與必要，當視同第三級毒品，一併予以沒
    收。另鑑驗用罄部分則無庸宣告沒收。
三、扣案如附表編號4所示之IPhone XS Max行動電話，為被告所
    有，並供為被告本案販賣毒品聯繫之用，有110年10月18日
    員警職務報告附卷可參(偵卷第211頁)，自屬供犯罪所用之
    物，依毒品危害防制條例第19條第1項規定沒收之。至扣案
    如附表編號5所示之IPhone 7 Plus行動電話內，並無與毒品
    相關之資訊，有上開職務報告附卷足參，自非被告供本案犯
    罪所用之物，不予宣告沒收。
四、另被告雖供述其每送毒品予購毒者，完成後一趟可收取200
    元報酬，然因本案係遭員警查獲而未遂，從卷附資料亦無證
    據可證被告已有取得報酬之情形，故本案被告並無犯罪所得
    可資沒收，併為敘明。　　
據上論斷，應依刑事訴訟法第299條第1項前段、第300條，判決
如主文。
本案經檢察官林劭燁提起公訴，檢察官黃兆揚到庭執行職務。
中　　華　　民　　國　　111 　年　　10　　月　　5 　　日
　　　　　　　　　刑事第十庭　審判長法　官  林孟皇　
　　　　　　　　　　　　　　　　　　法　官　黃瑞成
　　　　　　　　　　　　　　　　　　法　官　蔡宗儒
上正本證明與原本無異。
如不服本判決應於收受送達後20日內向本院提出上訴書狀，並應
敘述具體理由；其未敘述上訴理由者，應於上訴期間屆滿後20日
內向本院補提理由書（均須按他造當事人之人數附繕本）「切勿
逕送上級法院」。因疫情而遲誤不變期間，得向法院聲請回復原
狀。
                                    書記官  劉郅享
中　　華　　民　　國　　111 　年　　10　　月　　6 　　日
附錄本案論罪科刑法條全文：
毒品危害防制條例第4條
製造、運輸、販賣第一級毒品者，處死刑或無期徒刑；處無期徒
刑者，得併科新臺幣3千萬元以下罰金。
製造、運輸、販賣第二級毒品者，處無期徒刑或10年以上有期徒
刑，得併科新臺幣1千5百萬元以下罰金。
製造、運輸、販賣第三級毒品者，處7年以上有期徒刑，得併科
新臺幣1千萬元以下罰金。
製造、運輸、販賣第四級毒品者，處5年以上12年以下有期徒刑
，得併科新臺幣5百萬元以下罰金。
製造、運輸、販賣專供製造或施用毒品之器具者，處1年以上7年
以下有期徒刑，得併科新臺幣1百50萬元以下罰金。
前五項之未遂犯罰之。
毒品危害防制條例第5條
意圖販賣而持有第一級毒品者，處無期徒刑或10年以上有期徒刑
，得併科新臺幣7百萬元以下罰金。
意圖販賣而持有第二級毒品者，處5年以上有期徒刑，得併科新
臺幣5百萬元以下罰金。
意圖販賣而持有第三級毒品者，處3年以上10年以下有期徒刑，
得併科新臺幣3百萬元以下罰金。
意圖販賣而持有第四級毒品或專供製造、施用毒品之器具者，處
1年以上7年以下有期徒刑，得併科新臺幣1百萬元以下罰金。
毒品危害防制條例第9條
成年人對未成年人販賣毒品或犯前三條之罪者，依各該條項規定
加重其刑至二分之一。
明知為懷胎婦女而對之販賣毒品或犯前三條之罪者，亦同。
犯前五條之罪而混合二種以上之毒品者，適用其中最高級別毒品
之法定刑，並加重其刑至二分之一。
附表
編號 扣案物品名稱及數量 鑑驗結果 沒收與否 1 第三級毒品愷他命1包(驗餘淨重2.7393公克，含包裝袋1只) 檢出愷他命成分 沒收 2 毒品咖啡包1包(驗餘淨重1.5704公克，含包裝袋1只) 1、即臺北市政府警察局鑑定書編號196-1 2、檢出含第三級毒品4-甲基甲基卡西酮、甲基-N,N-二甲基卡西酮成分 沒收 3 毒品咖啡包1包(驗餘淨重2.3829公克，含包裝袋1只) 1、即臺北市政府警察局鑑定書編號196-2 2、檢出含第三級毒品4-甲基甲基卡西酮成分 沒收 4 IPhone XS Max行動電話1支(IMEI：000000000000000，含0000000000號之sim卡1枚) 無 沒收 5 IPhone 7 Plus行動電話1支(IMEI：00000000000000，含0000000000號之sim卡1枚) 無 不沒收